【裁判字號】    94,易,971
【裁判日期】    950906
【裁判案由】    毒品危害防制條例
【裁判全文】
臺灣士林地方法院刑事判決               94年度易字第971號
公  訴  人  臺灣士林地方法院檢察署檢察官
被      告  乙○○
                    （另案於臺灣臺北監獄執行中）
            丙○○
上列被告等因違反毒品危害防制條例案件，經檢察官提起公訴（
94年度偵字第6209號），本院判決如下：
    主  文
乙○○持有第二級毒品，累犯，處有期徒刑肆月，如易科罰金，
，以銀元佰元即新臺幣玖佰元折算壹日。扣案之第二級毒品大
麻壹包（散裝菸草淨重零點貳貳公克）、大麻捲菸壹支（香菸重
零點捌公克）沒收銷燬；大麻之外包裝袋壹個（重零點伍柒公克
）沒收。
丙○○無罪。
    事  實
一、乙○○前因違反毒品危害防制條例案件，經臺灣臺北地方法
    院於民國91年3 月29日以91年度簡字第458 號判決處有期徒
    刑3 月確定，並於92年6 月5 日執行完畢。詎乙○○猶不知
    悔改，明知不得非法持有第二級毒品大麻，竟於94年4 月底
    某日，將第二級毒品大麻散裝菸草1 包（煙草重0.22公克、
    外包裝袋重0.57公克）及大麻捲菸1 支（香菸重0.8 公克）
    收置於其承租之臺北市○○區○○路21號1 樓房間內而持有
    之。嗣於94年5 月3 日16時30分許，為警持搜索票前往上址
    查扣前開第二級毒品大麻，而悉上情。
二、案經內政部警政署保安警察第三總隊第二大隊報請臺灣士林
    地方法院檢察署檢察官偵查起訴。
    理  由
壹、有罪部分
一、上揭犯罪事實，業據被告乙○○於本院審理時坦承不諱，且
    扣案之菸草1 包及捲菸1 支，經送法務部調查局鑑驗結果，
    確含第二級毒品大麻成分（菸草重0.22公克、空包裝重0.57
    公克，另香菸淨重0.8 公克），此有該局94年7 月28日調科
    壹字第040003895 號鑑定通知書1 紙在卷可稽（見94年度偵
    字第6212號偵查卷第51頁），足認被告前開自白與事實相符
    ，應可採信。本件事證明確，被告乙○○犯行堪予認定，應
    依法論科。
二、論罪科刑：
  (一)核被告乙○○所為，係犯毒品危害防制條例第11條第2 項之
    持有第二級毒品罪。
  (二)查被告乙○○有如事實欄所示之犯罪科刑及執行情形，此有
    臺灣高等法院被告前案紀錄表1 件在卷可參，其於5 年內再
    故意犯本件有期徒刑以上之罪，無論依修正前之刑法第47條
    ，或修正後之刑法第47條第1 項規定，均構成累犯，是修正
    前關於累犯之規定，並無不利於被告。
  (三)又修正前刑法第41條第1 項前段規定：「犯最重本刑為5 年
    以下有期徒刑以下之刑之罪，而受6 個月以下有期徒刑或拘
    役之宣告，因身體、教育、職業、家庭之關係或其他正當事
    由，執行顯有困難者，得以1 元以上3 元以下折算1 日，易
    科罰金。」，另修正前罰金罰鍰提高標準條例第2 條（於95
    年7 月1 日修正刪除）規定，就其原定數額提高為100 倍折
    算1 日，則本件被告行為時之易科罰金折算標準，最高得以
    銀元300 元折算1 日，經折算為新臺幣後，應以新臺幣900
    元折算為1日 ；惟95年7 月1 日修正公布施行之刑法第41條
    第1 項前段則規定：「犯最重本刑為5 年以下有期徒刑以下
    之刑之罪，而受6 個月以下有期徒刑或拘役之宣告者，得以
    新臺幣1000 元 、2000元或3000元折算1 日，易科罰金。」
    ，比較修正前後之易科罰金折算標準，應以修正前之規定較
    有利於被告。
  (四)按有關新舊法之比較，應就罪刑有關之共犯、未遂犯、想像
    競合犯、牽連犯、連續犯、結合犯，以及累犯加重、自首減
    輕暨其他法定加減原因（如身分加減）與加減例等一切情形
    ，綜其全部罪刑之結果而為比較（最高法院95年第8 次刑事
    庭會議決議參照），是經本院綜合前述比較結果，認本案適
    用修正前之相關刑罰法律，對被告較為有利，依刑法第2 條
    第1 項前段之規定，自應適用被告乙○○行為時即修正前之
    法律予以論科。從而，被告乙○○應依修正前刑法第47條之
    規定論以累犯，並加重其刑。
  (五)爰審酌被告乙○○於偵查中雖飾詞狡辯，態度不佳，然於本
    院準備程序中即坦承犯行，頗有悔意，且其持有大麻之數量
    不多，危害尚輕，及其犯罪之動機、目的、素行、生活狀況
    、智識程度等一切情狀，量處如主文所示之刑，並依修正前
    刑法第41條第1 項前段之規定，諭知易科罰金之折算標準，
    以示懲儆。
  (六)扣案之第二級毒品大麻散裝菸草1 包（淨重0.22公克）及大
    麻捲菸1 支（香菸重0.8 公克），係查獲之第二級毒品，不
    問是否屬於犯人所有，均應依毒品危害防制條例第18條第1
    項前段之規定，諭知沒收銷燬。又上開大麻之外包裝袋1 個
    （重0.57公克），係供被告乙○○持有大麻所用之物，且為
    被告乙○○所有，業據其自承在卷，爰依刑法第38條第1 項
    第2 款併予宣告沒收。
貳、無罪部分
一、公訴意旨另以：被告丙○○明知不得非法持有第二級毒品大
    麻，竟與同居男友被告乙○○基於共同持有第二級毒品之犯
    意聯絡，於94年5 月間將第二級毒品大麻散裝菸草1 包（淨
    重0.22公克）及大麻捲菸1 支（香菸重0.8 公克）藏置於臺
    北市○○區○○路21號1 樓住處房間之床邊女用置物盒中而
    持有之，因認被告丙○○與被告乙○○共同涉犯毒品危害防
    制條例第11條第2 項之持有第二級毒品罪等語。
二、按犯罪事實應依證據認定之，無證據不得認定犯罪事實，刑
    事訴訟法第154 條第2 項定有明文。又認定不利於被告之事
    實，須依積極證據，苟積極證據不足為不利於被告事實之認
    定時，即應為有利於被告之認定，更不必有何有利之證據；
    且刑事訴訟法上所謂認定犯罪事實之積極證據，係指適合於
    被告犯罪事實之認定之積極證據而言，雖不以直接證據為限
    ，間接證據亦包括在內，然而無論直接或間接證據，其為訴
    訟上之證明，須於通常一般之人均不致有所懷疑，而得確信
    其為真實之程度者，始得據為有罪之認定，倘其證明尚未達
    到此一程度，而有合理之懷疑存在時，自不能以推測或擬制
    之方法，以為有罪裁判之基礎，最高法院30年度上字第816
    號、29年度上字第3105號、40年度臺上字第86號、76年度臺
    上字第4986號判例可資參照。
三、公訴人認被告丙○○涉有上揭犯行，無非以被告丙○○為乙○○之同居女友，而扣案大麻係在其等同居房間內女用置物
    盒中查獲，顯見被告丙○○應屬知情，且與被告乙○○共同
    持有上開大麻，為其論據。然訊據被告丙○○堅決否認有共
    同持有大麻之犯行，辯稱：其平日均住在公司宿舍，僅放假
    時偶爾住在被告乙○○家中，其不知乙○○持有上開大麻，
    擺放大麻之置物盒亦非其所有，其並未與乙○○共同持有大
    麻等語。
四、經查：
  (一)有關共同被告乙○○取得本件扣案毒品大麻之經過情形及擺
    放位置，業據乙○○以證人身分於本院結證稱：「（該大麻
    是何時持有？）約被查獲前一個星期左右。」、「（如何取
    得？）我朋友都會到家裡喝酒，他們喝酒都有吸大麻的習慣
    ，後來忘了帶走，留在桌上，我就把它收起起來。」、「（
    當天喝酒時丙○○是否在場？）不在。」、「（你把大麻收
    到何處？）房間內和室桌上一個有小鏡子的化粧盒的抽屜。
    」、「（該抽屜有放何物？）一把指甲刀及小剪刀，都是我
    的。」、「（該盒子平常誰在使用？）都是我在使用。」、
    「（丙○○會不會把她的東西放在該抽屜？）不會，因為他
    有自己的抽屜，她的抽屜是在床邊的櫃子。」、「（你將大
    麻收起的事是否有告訴丙○○？）沒有。」、「（你將大麻
    收起來至查獲時，丙○○是否有住在該處？）只有查獲前一
    天丙○○有住在該處。」、「（丙○○的首飾是放在何處？
    ）就是放在我剛才說的床邊抽屜，該抽屜是活動式的，有二
    層，不是放在桌上的盒子。」等語（見本院卷第112 、113
    頁），核與被告丙○○辯稱為警查獲放置大麻之置物盒並非
    其所有，其亦不知被告將大麻置於該置物盒內等語相符，其
    前開證詞自堪採信。是本案查扣之大麻既係由被告乙○○所
    收置，且係擺放於其承租之房間內由其使用之置物盒中，亦
    未曾告知被告丙○○其藏放大麻之事，自難認被告丙○○就
    乙○○持有大麻乙事有何犯意聯絡及行為分擔可言。
  (二)至證人即查獲本案毒品之警員甲○○雖於本院證稱當天係在
    房間內小桌上之女用化妝盒中發現大麻，且該盒內放有女用
    小首飾等語，然查，本件實際搜出上開大麻之人係甲○○之
    副組長，甲○○到場時該大麻已由副組長取出，且關於放置
    大麻之化妝盒外觀如何，因時間太久，其已不復記憶等情，
    業據證人甲○○於本院證述甚明（見本院卷第107 頁），是
    本件扣案之大麻既非由證人甲○○親自搜出，則其能否確認
    大麻原係放置於何種盒內，及該盒內尚裝有何類物品，實不
    無疑義，其上開證詞是否符合事實，顯堪質疑。況查，臺北
    市○○區○○路21號1 樓房間係被告乙○○所承租使用，其
    本得任意於房間各處擺放物品，是縱認被告丙○○與乙○○
    有同居之事實，且扣案之大麻係自該房間放有女用首飾之置
    物盒內搜出，仍不能憑此斷認被告丙○○在主觀上已知悉乙○○將大麻放於置物盒內之事，並進而與乙○○產生將上開
    大麻視為2 人共同持有之犯意聯絡，亦無從推論被告丙○○
    就該大麻已有實際占有支配之客觀行為，自難認被告丙○○
    為持有本件扣案大麻之共同正犯。此外，復查無任何積極證
    據足認被告丙○○有與乙○○共同持有大麻之犯行，自屬不
    能證明其犯罪，應為無罪判決之諭知。
、據上論斷，應依刑事訴訟法第299 條第1 項前段、第301 條
    第1 項，毒品危害防制條例第11條第2 項、第18條第1 項前
    段，修正後刑法第11條、第2 條第1 項前段、修正前刑法第
    47條、第41條第1 項前段、刑法第38條第1 項第2 款，修正
    前罰金罰鍰提高標準條例第2 條，現行法規所定貨幣單位折
    算新臺幣條例第2 條，判決如主文。
本案經檢察官陳銘鋒到庭執行職務
中    華    民    國    95    年    9     月    6     日
                  刑事第二庭審判長法  官  林清吉
                                  法  官  賴邦元
                                  法  官  馬傲霜
以上正本證明與原本無異。
如不服本判決，應於判決送達後10日內，向本院提出上訴狀。
                            書記官  陳玉瓊
中    華    民    國    95    年    9     月    6     日
附錄本判決論罪科刑依據之法條
毒品危害防制條例第11條第2項
  持有第二級毒品者，處 2 年以下有期徒刑、拘役或新臺幣 3
  萬元以下罰金。


司法院資訊處製作；財團法人民間司法改革基金會備份。
